【裁判字號】    91,易,2814
【裁判日期】    920320
【裁判案由】    竊盜
【裁判全文】
臺灣板橋地方法院刑事判決                        九十一年度易字第二八一四號
    公  訴  人  臺灣板橋地方法院檢察署檢察官
    被      告  甲○○
右列被告因竊盜案件，經檢察官提起公訴（九十一年度偵字第一五一四七號），本院
判決如左：
    主  文
甲○○無罪。
    理  由
一、公訴意旨略以：被告甲○○與告訴人乙○○前係同居友人，惟二人相處不睦，致
    時有口角爭執。詎甲○○竟基於意圖為自己不法所有之犯意，於民國九十年十二
    月二日，在台北縣中和市○○路三八五弄四十三之一號四樓，竊取乙○○所有置
    放在屋內之新臺幣（下同）硬幣一萬多元、皮夾內之現金三萬多元、金飾一套及
    珍珠項鍊一串，得手後旋即離開上開住處，因認被告涉有竊盜罪嫌。
二、按犯罪事實應依證據認定之，無證據不得推定其犯罪事實。又不能證明被告犯罪
    者，應諭知無罪之判決，刑事訴訟法第一百五十四條、第三百零一條第一項前段
    分別定有明文。而認定不利於被告之事實，須依積極證據，苟積極證據不足為不
    利於被告事實之認定時，即應為有利於被告之認定，更不必有何有利之證據。最
    高法院著有判例可循（最高法院三十年上字第八一六號判例參照）。末按認定犯
    罪事實所憑證據，雖不以直接證據為限，間接證據亦包括在內；然無論直接或間
    接證據，其為訴訟上之證明，須於通常一般之人均不致有所懷疑，而得確信其為
    真實之程度者，始得據為有罪之認定。如未能發現相當證據，或證據不足以證明
    ，自不能以推測或擬制之方法，以為裁判基礎，最高法院亦著有七十六年臺上字
    第四九八六號判例、四十年臺上字第八六號判例足參。
三、經核公訴意旨認被告涉有右揭犯行，係以告訴人乙○○之指訴，以及被告前曾於
    九十年十一月八日竊取告訴人三萬元，用以償還信用卡之債務，有被告書立之悔
    過書在卷可稽，且與本件犯行之時間相近，被告於竊取物品後，旋即離開中和市
    之住處，並將金飾典當變現等情，因認被告確因需錢孔急而涉竊盜罪嫌等語，為
    主要論據。
四、訊據被告堅決否認涉有右揭犯行，辯稱：伊並未竊取告訴人之現金，至於珍珠項
    鍊是告訴人在大陸買來，透過伊送給伊母親的，金飾是告訴人送給伊，親手幫伊
    戴上的，伊在分手後將金飾拿去賣掉了。至於所謂悔過書，是告訴人叫伊寫的，
    告訴人拿三萬元給伊，要伊自己好好生活，說以後沒辦法再幫伊，伊隔天就將錢
    匯到銀行繳信用卡的款項，告訴人知道後很生氣，叫伊寫悔過書等語。經查：
（一）就公訴意旨所指被告竊取告訴人置放在屋內之一萬多元硬幣及皮夾內三萬多元
      現金一節，為被告所否認，而此部分除告訴人之指訴外，並無其他積極證據足
      資佐證。至起訴書所舉被告書立之悔過書部分，經核其內容略謂：「我知道我
      做錯了，不該把三萬一次匯掉，在未經你的許可之下全部匯進去，以後不會再
      有類似的情況發生，未經你的許可而自作主張的事情．．．」。查無隻字片語
      觸及係被告竊取了告訴人三萬元。反而與被告所辯係伊將告訴人交付予伊之三
      萬元一次匯去繳付銀行信用卡款項，致告訴人生氣等情，若合符節。況縱認該
      悔過書確係因被告竊取告訴人之三萬元所書立，然以此推論被告復於本件竊取
      告訴人之金錢、物品等情，仍嫌無據。
（二）就公訴意旨所指被告竊取告訴人珍珠項鍊一節，被告辯稱係被告自大陸買來，
      透過伊送給伊母親的，而於本院審理中，經本院詢問告訴人本件所失竊之珍珠
      項鍊是否大陸買來的，告訴人稱本件遺失之珍珠項鍊是伊在台灣買的日本貨，
      在大陸買的是另外的（見九十二年一月九日訊問筆錄）。則本件告訴人所指訴
      被告竊取之珍珠項鍊，既非被告所稱告訴人自大陸買來送給伊母親之珍珠項鍊
      ，除告訴人之指訴外，亦無其他積極證據足資佐證被告涉竊取告訴人在台灣買
      的日本珍珠項鍊。斷無因告訴人之指訴，即遽認被告涉竊盜犯行。
（三）至於公訴意旨所指被告竊取告訴人金飾一套一節，被告固不否認確有金飾且伊
      在分手後賣掉了。惟係告訴人送伊且親手替伊戴上的等語。據告訴人稱：在九
      十年七月間和被告在台北市○○○路紫羅蘭賓館住了一、二個禮拜，後來去台
      北市○○○路租房子同居一、二個月，後來去中和市的賓館住了約一個月，又
      在九十年十月間去租中和市○○路三八五巷九弄四十三之一號四樓同居．．．
      ，九十年十二月一日其向被告稱以後生活費要減少，結果，被告在同年十二月
      二日就搬走了（見九十一年十一月二十六日訊問筆錄）。由上情可知，被告與
      告訴人自九十年七月至同年十二月初，為同居之男女朋友關係，衡諸經驗法則
      ，男女間於交往期間互贈禮品，事屬常理，若遽指訴他方涉嫌竊盜，自不能要
    求他方應提出合法取得之證明，反而應由指訴之一方提出積極事證以證明他方
      確係涉及竊盜犯行，此由前開法律規定及判例意旨均可得出相同結論。然公訴
      意旨除依告訴人之指訴外，所憑之前開悔過書，並不足為認定之依據，已如前
      述。既無其他積極證據足資佐證，尚難認被告涉有竊盜犯行。
（四）綜上，公訴意旨所指被告涉竊盜之犯行，因所憑事證尚存有合理之懷疑，而未
      達於確信為真之程度。此外復查無其他積極證據足認被告涉有上開犯行，不能
      證明被告犯罪，揆諸前揭說明，應諭知無罪之判決。
五、至告訴人於本院審理中另指訴被告在九十年八、九月至十二月間，盜領告訴人金
    錢約十五萬元，以及九十年十二月二日中午，告訴人叫被告去買東西，被告不但
    沒有買東西，並且將其交付之六千多元侵占等情，非本件所得審究，應由偵查機
    關另行處理，附此敘明。
據上論結，應依刑事訴訟法第三百零一條第一項，判決如主文。
本案經檢察官林建中到庭執行職務
中    華    民    國      九十二      年      三      月    二十        日
                                      臺灣板橋地方法院刑事第一庭
  法  官  李君豪
右正本證明與原本無異。
如不服本判決，應於判決送達後十日內，向本院提出上訴狀。
                                          書記官  楊灥
中    華    民    國      九十二      年      三      月    二十一      日


司法院資訊處製作；財團法人民間司法改革基金會備份。
